臺灣高等法院刑事判決　　　　　　　　　　　　　　九十三年度上易字第七七三號
　　上　訴　人　臺灣新竹地方法院檢察署檢察官
　　被　　　告　甲○○
右上訴人因被告妨害自由案件，不服臺灣新竹地方法院九十二年度易字第三五四號，
中華民國九十三年三月二十六日第一審判決（起訴案號：臺灣新竹地方法院檢察署九
十年度偵字第七一七五號、七一七六號），提起上訴，本院判決如左：
    主  文
上訴駁回。
    理  由
一、公訴意旨略以：被告甲○○患有精神分裂症，係精神耗弱之人。其自民國八十九
    年五月二十五日起，迄同年十二月四日止，於新竹縣湖口鄉○○路一二四號「世
    界顛峰科技股份有限公司」（下稱世界巔峰公司，現已改為彩煇科技股份有限公
    司）擔任研發工程師之職務，因與該公司發生勞資糾紛，於八十九年十一月三十
    日晚上七時五十分許，前往上址欲進入該公司時，遭該公司之人事經理乙○○攔
    阻，竟以加害生命之事，對乙○○恐嚇稱：你給我小心一點，我要給你好看等語
    ，致乙○○心生畏懼，因認被告涉犯刑法第三百零五條之恐嚇危害安全罪嫌。
二、(1)按犯罪事實應依證據認定之，無證據不得認定其犯罪事實；又不能證明被告犯
    罪或其行為不罰者，應諭知無罪之判決，刑事訴訟法第一百五十四條第二項、第
    三百零一條第一項，分別定有明文。(2)又告訴人之告訴，係以使被告受刑事訴追
    為目的，是其陳述是否與事實相符，仍應調查其他證據以資審認；而被害人之陳
    述如無瑕疵，且就其他方面調查又與事實相符，固足採為科刑之基礎，倘其陳述
    尚有瑕疵，則在未究明前，遽採為論罪科刑之依據，即難認適法，最高法院著有
    五十二年台上字第一三００號、六十一年台上字第三Ｏ九九號判例可資參照。(3)
    再認定不利於被告之事實，須依積極證據，苟積極證據不足為不利於被告事實之
    認定時，即應為有利於被告之認定；且事實之認定，應憑證據，如未能發現相當
    證據，或證據不足以證明，自不能以推測或擬制之方法，以為裁判基礎；而認定
    犯罪事實所憑證據，雖不以直接證據為限，間接證據亦包括在內；然而無論直接
    或間接證據，其為訴訟上之證明，須於通常一般之人均不致有所懷疑，而得確信
    其為真實之程度者，始得據為有罪之認定，若其關於被告是否犯罪之證明未能達
    此程度，而有合理性懷疑之存在，致使無從形成有罪之確信，根據「罪證有疑，
    利於被告」之證據法則，即不得遽為不利被告之認定，亦分別有最高法院三十年
    上字第八一六號、四十年台上字第八六號、七十六年台上字第四九八六號等判例
    可資參照。
三、訊據被告甲○○固坦認確有於八十九年十一月三十日接獲公司之通知而到公司，
    但卻不能進入公司廠內，只能在公司大門口警衛室附近等情，然堅詞否認有何恐
    嚇告訴人乙○○之犯行，辯稱：本件為勞資糾紛，是公司惡意將伊解僱，伊很生
    氣，跟他們爭執，當時口氣是比較大一點，但是伊還不致於恐嚇人家斷送自己的
    前途，是乙○○用他是警察世家威脅恐嚇伊簽下自動離職書，伊當然會心生不滿
    ，但絕無恐嚇之行為等語。經查：
(一)本件公訴人指訴被告涉犯上開罪嫌，係以告訴人之指訴及證人張禮鵬之證述為補
    強證據，然證人張禮鵬係世界顛峰公司之人員，亦係被告之主管，且告訴人及證
    人張禮鵬於原審審理時均陳稱知悉被告於案發前有向勞工單位提出世界顛峰公司
    惡意資遣之檢舉，再則證人張禮鵬亦證述在案發前因被告曾經攜帶相機至公司廠
    區照相而涉有洩密，因而有與被告發生口角爭執之情，是告訴人之指訴有否因為
    被告曾經向勞工單位檢舉公司有違反相關規定，而有所偏頗因而生不利被告之情
    ？而證人張禮鵬之證述是否亦因為被告之前開檢舉及之前有與被告發生爭執，致
    使其證詞因而有所迴護告訴人之情？即有可疑。
(二)告訴人乙○○於警局詢問時及檢察官偵查中固均指訴被告確有於上開時地，在公
    司大門口警衛室附近，對其恐嚇稱：你給我小心一點，我要給你好看等語，然證
    人張禮鵬於警詢時及偵查中均僅證稱只聽到被告有對告訴人說你給我小心一點等
    語（見九十年度偵字第七一七五號《下稱第七一七五號》偵查卷宗第十三頁、第
    四十一頁），嗣於原審訊問時則改證稱被告確有對告訴人說：你給我小心一點，
    我要給你好看等語，證人對其所聽聞之語前後所述已有不一致之情；參以證人於
    警詢及偵查中所陳述離案發時較接近，衡情，其記憶應較清晰，是應以證人於警
    詢及偵查中所言較為可採。是依證人於警詢及偵查中所證述被告恐嚇之話語與告
    訴人指訴被告恐嚇之話語，互核亦不全然一致，則被告於上開時地究否有對告訴
    人說恐嚇話語，已有疑問？佐以證人張禮鵬先前有與被告發生爭執，嗣又前後所
    供不一，是其於原審所稱而有利告訴人之情，應有迴護告訴人之嫌，而不可採信
    。
(三)再告訴人於原審審理時亦指稱：當時只對被告講要找你談一談，被告就講「我不
    跟你談，你給我小心一點，我要給你好看」等語（見原審卷第一百七十六頁以下
    ），而證人張禮鵬亦證稱當時只記得被告有講這句恐嚇的話語，至於被告當時尚
    說了哪些話語已無法清楚描述等情，顯見告訴人及證人張禮鵬對案發時被告之恐
    嚇犯行應該印象深刻，參以告訴人及證人於原審訊問時均分別指稱及證稱被告講
    了這句話後就跑掉了，證人亦證稱公司就報警，而告訴人亦指稱並對被告說要報
    警告他，且當時報警的目的就是要請求保護等語（見原審卷宗第九十八頁、第九
    十九頁、第一百五十七頁、第一百七十頁及第一百七十七頁），是衡情，於被告
    說完前開告訴人認為之恐嚇話語且記憶深刻之情形下，加以眾人（含被告、告訴
    人及證人等）並隨即至派出所處理所發生之爭執，若被告確有恐嚇犯行，告訴人
    甚或證人應即向派出所警員提起被告有恐嚇之情事，進而申告指認及證述被告恐
    嚇之犯行才是，然經當時處理其等三人所涉糾紛之新竹縣警察局竹北分局新工派
    出所警員【路靜川】於原審行交互詰問時證述：其等係為協調有關勞資糾紛之問
    題，並未製作筆錄，因為不是什麼刑案，告訴人亦未說明被告在進派出所之前有
    何恐嚇行為，當天就是勞資糾紛並不涉及刑案等情屬實（見原審卷第一百八十四
    頁至第一百八十六頁），並有員警工作紀錄簿一紙在卷可證（見原審卷第一百二
    十一頁，其上並清楚記載係勞資糾紛之問題，亦經證人路靜川證稱在卷《見原審
    卷宗第一百八十一頁》），可證告訴人及證人張禮鵬至派出所時並未指訴及證稱
    被告有任何恐嚇之情事。雖告訴人仍爭執當時處理員警一再要求以和為貴，僅願
    以民事糾紛處理云云，非謂告訴人當時於警局無指述被告有恐嚇犯行云云，尚無
    證據可憑。是綜上，倘被告確有如告訴人指訴之恐嚇及證人張禮鵬證述被告確有
    對告訴人為恐嚇之犯行，並經報警且係要請求警方保護加以雙方並均已至派出所
    ，則何以告訴人及證人張禮鵬於至派出所時竟未對被告提起恐嚇之告訴，並且在
    派出所整個處理過程中亦無提起任何有關刑案之指訴及證述之相關紀錄？是告訴
    人於案發後之第一時間未對已至派出所之被告提起刑事告訴（當時甚且有證人張
    禮鵬之第一時間證述），而卻於案發後近五個月後之九十年四月十七日始向地檢
    署提起本件被告有恐嚇犯行之告訴，告訴人此舉亦顯與常理有違，並且參照證人
    路靜川之證述，告訴人之指訴及證人張禮鵬之證述亦顯與事實不相符合（路靜川
    證述當天根本不涉及任何刑案而只是勞資糾紛之問題），是被告於上開時地是否
    確有對告訴人為恐嚇犯行，實有可疑？並已可證告訴人之指訴顯有瑕疵，而證人
    張禮鵬之證述亦顯有所迴護而有不實。
(四)又告訴人一再指稱被告於上開時地確有對其為恐嚇之犯行，而造成其心生畏懼，
    然其除並未於第一時間向警員提出說明甚至告訴，已有可疑外（如前所述），縱
    認被告確有對告訴人陳稱上開你給我小心一點，我要給你好看等語，然被告前開
    話語倘確已對告訴人造成心生畏懼，而有不安全之感覺，衡情，告訴人豈有於案
    發當時在最恐懼之心理狀況下未於報警時指訴，亦未對被告提起告訴，而係在案
    發後近五個月始對被告提起恐嚇因而造成其心生畏懼之告訴之理？是縱認被告當
    時確有對告訴人陳稱你給我小心一點，我要給你好看等語，然依案發當時爭執之
    場景：係在告訴人公司大門口附近，且在場者除告訴人外，尚有證人張禮鵬，公
    司之保全及公司其他人等，而被告係一人到場並無持有任何工具，亦無帶同任何
    人員一同到場等情，參以告訴人等於至派出所時亦未向警員提出被告有恐嚇之犯
    行，是即便認被告案發當時確有說出上開告訴人所指稱之話語，然顯然當時並無
    造成告訴人心生畏懼而有不安之感覺，否則告訴人豈有至派出所時卻不立即提出
    恐嚇告訴之理？
(五)告訴人、被告及證人張禮鵬均陳稱當時在場之人，亦有當時公司之保全溫端堂，
    而證人溫端堂於原審訊問時已證述全程並未看到乙○○，當然亦無聽到被告有對
    乙○○說你給我小心一點，我要給你好看等語，且其就被告到公司大門口與證人
    張禮鵬對話、聲量及討論事情之情形，亦與證人張禮鵬所述互核不相一致（見原
    審卷第七十九頁以下），除證明證人張禮鵬之證述更有可疑外，甚且證人溫端堂
    所言均係有利被告之陳述，是證人溫端堂之證詞尚不能執為不利被告之認定，告
    訴人上訴意旨仍質疑證人溫端堂係受原審誤導或因不願介入此案而證述不實云云
    ，非有可採。
四、綜上所述，本院綜合公訴人所舉告訴人之指訴及證人張禮鵬之證述，及相關事證
    均無從確認告訴人之指訴確與事實相符，亦即告訴人之指訴仍存有瑕疵，而證人
    張禮鵬之證述亦前後有所不一，又與被告曾經有所爭執，且證述內容與實情亦有
    出入，均已如前述。再者告訴人、被告及證人張禮鵬均陳稱案發時在場之證人溫
    端堂其證述亦不能執為不利被告之認定，而經原審傳訊當時處理告訴人、被告及
    證人張禮鵬三人間爭執之警員路靜川，其證述當時並無任何有關恐嚇之刑案，只
    是協調勞資糾紛問題之情，益可證告訴人指稱被告當時有為恐嚇犯行。此外，復
    查無其他積極證據足資認定被告有公訴人所指之恐嚇犯行，應認不能證明被告確
    有犯罪，原審證諸前開判例之意旨及「罪證有疑，利於被告」之證據法則，對被
    告為無罪判決之諭知，於法核無不合。檢察官依告訴人之請求，仍執前詞以被告
    犯行業經證人張禮鵬證述屬實，並否認證人路靜川、溫端堂之證詞為真云云，指
    摘原判決不當，非有理由，上訴應予駁回。
據上論斷，應依刑事訴訟法第三百六十八條，判決如主文。
本案經檢察官王安明到庭執行職務。
中　　　華　　　民　　　國　　九十三　　年　　　六　　　月　　　十　　　日
                        臺灣高等法院刑事第七庭
                            審判長法  官  吳　啟　民
                                  法  官  施　俊　堯
                                  法  官  蘇　隆　惠
右正本證明與原本無異。
不得上訴。
                                  書記官  李  信  穎
中　　　華　　　民　　　國　　九十三　　年　　　六　　　月　　　十　　　日
